最高法院民事判決　　　　　　　　　　　　　　　九十三年度台上字第一四九三號
　　上　訴　人　長榮航空股份有限公司
　　法定代理人　張國政
　　訴訟代理人　景熙焱律師
　　被 上訴 人　泰安產物保險股份有限公司
　　法定代理人　陳朝亨
　　訴訟代理人　黃智絹律師
右當事人間請求損害賠償事件，上訴人對於中華民國九十一年十二月十八日台灣高等
法院第二審判決（九十一年度保險上字第三二號），提起上訴，本院判決如下：
    主  文
上訴駁回。
第三審訴訟費用由上訴人負擔。
    理  由
本件被上訴人主張：伊之被保險人博達科技股份有限公司（下稱博達公司）委託上訴
人自台灣運送七百二十箱之貨物至荷蘭，詎受貨人PROCOMP 公司受領貨物時，發現貨
物濕損二百九十三箱，受有新台幣（下同）八百六十七萬四千六百二十八元之損失，
其重量為三千九百六十公斤（下稱系爭貨物），依航空客貨損害賠償辦法之規定，上
訴人應負每公斤最低一千元之賠償責任，共三百九十六萬元。伊已依約賠償貨主PROC
OMP 公司上開損失，並受讓該公司因系爭貨物毀損而對上訴人所有之求償權利等情，
爰依保險代位及債權讓與之法律關係，求為命上訴人給付三百九十六萬元及自民國九
十年六月二十一日（訴狀繕本送達翌日）起計付法定遲延利息之判決（第一審命上訴
人給付二百三十七萬九千四百五十六元本息，駁回其餘部分之請求。兩造各就其敗訴
部分，聲明不服，原審除命上訴人再給付十八萬六千六百二十四元本息外，分別駁回
被上訴人其餘部分之上訴及上訴人之上訴，被上訴人就其敗訴部分，不得再聲明不服
，已告確定）。
上訴人則以：伊並未授權亨達國際通運股份有限公司（下稱亨達公司）簽發系爭分提
單，亨達公司以其自己名義出具之空運提單為承攬運送人之空運提單，與伊無關。另
被上訴人之被保險人均未於貨物交付後十四日內對伊為貨損之通知，依華沙公約第二
十四條第四項之規定，該批貨物視為無損害；況伊與系爭主提單上之受貨人史開隆國
際承攬公司（下稱史開隆公司）間已就損失達成和解，被上訴人之請求亦無理由。縱
認被上訴人得對伊請求損害賠償，依系爭空運提單之約定，仍不得逾每公斤二十美元
等語，資為抗辯。
原審依調查證據為辯論之結果，以：被上訴人主張之前揭事實，業據提出系爭主提單
及分提單、公證報告、裝運單、賠償代位求償收據、商業發票、貨物索賠通知函、PR
OCOMP 公司致史開隆公司之函文、授權書、保險契約為證，且為上訴人所不爭執，雖
以前詞置辯，惟本件貨物屬拼裝貨物運送，縱系爭主提單上記載託運人為亨達公司，
受貨人為史開隆公司，為兩造所不爭，然系爭主提單之持有人史開隆公司並非貨主，
僅係國外亨達公司之代理人，分提單之持有人始為真正之受貨人。按被上訴人固未能
證明亨達公司為上訴人之代理人，但系爭分提單經載明，簽發提單運送人之代理人為
亨達公司；亨達公司係代理運送人「長榮航空公司」，且標示其主提單號碼為000-00
00 0000 號，其效力與主提單相同，並將貨物交上訴人運送，有兩造不爭執之系爭分
提單可稽。而亨達公司簽發之分提單必須經由上訴人機場櫃台，以確認該次承運範圍
，再保留載明「For Issuing Carrier 」之提單及拷貝聯，亦經證人即亨達公司運務
部經理余玟玲證述屬實。足認上訴人確實知悉亨達公司以其代理人身分，代理簽發系
爭分提單，依民法第一百六十九條規定，上訴人自應負表見代理之授權人責任。上訴
人辯稱：伊無庸負運送人之責任云云，為無可採。上訴人既應負授權亨達公司簽發系
爭分提單之責任，該分提單自足為運送人即上訴人與提單持有人間權利義務關係之依
據。而系爭分提單上記載之受貨人PROCOMP 公司既經取得該分提單，依民法第六百四
十四條之規定，即得依提單之記載對上訴人行使權利。準此，依系爭分提單所載係八
十八年六月十一日於台北簽發，及公證報告記載，系爭貨物係於八十八年六月十六日
交付主提單上所載之受貨人史開隆公司，而史開隆公司已於受領同日即八十八年六月
十六日對上訴人發出貨損索賠通知，其上載明貴公司應對於因上述貨物異常而受有損
害之當事人負損害賠償責任。顯然史開隆公司係代表所有運送契約之當事人向上訴人
為貨損通知。上訴人辯稱：史開隆公司所為貨損之通知效力不及PROCOMP 公司，PROC
OMP 公司亦未於貨物交付後十四日內為通知云云，洵無足取。再按保險事故發生，被
保險人對第三人有損害賠償請求權者，於保險人履行其保險賠償義務後，其請求權即
當然移轉於保險人，被保險人於受領保險給付之範圍內，對第三人之債權既已喪失，
縱其與第三人有和解或拋棄情事，亦不影響保險人因保險給付而取得之代位權。系爭
貨物之保險人為被上訴人，其係於八十八年八月一日給付保險金予受貨人PROCOMP 公
司，經PROCOMP 公司於同日授權博達公司將系爭貨物受損後對第三人之損害賠償請求
權讓與被上訴人，有保險契約、授權書、代位求償收據在卷足憑。則被上訴人自已取
得PROCOMP 公司因系爭貨物之毀損對上訴人之損害賠償請求權。雖史開隆公司於八十
八年十二月二十三日因受領上訴人給付之美金二百九十八點七五元而簽訂免責函，惟
當時已在被上訴人給付保險金經其當然取得保險代位權及受讓損害賠償請求權之後，
且PROCOMP 公司原向史開隆公司請求賠償之內容，係受損貨物重新包裝及測試之該美
金費用，亦非系爭貨物本身受損之損害額，並經史開隆公司於八十八年十一月四日將
PROCOMP公司請求之項目及金額告知上訴人。是PROCOMP公司對上訴人之所有求償權利
既已移轉與被上訴人，不論史開隆公司簽訂免責函部分，是否包括系爭貨物之損害賠
償請求權，均不影響被上訴人對上訴人之請求權。不能因上訴人已與主提單上之受貨
人史開隆公司達成和解，而謂被上訴人不得再為請求。茲查系爭貨物係於八十八年六
月十七日交付PROCOMP 公司，經公證人於當日檢驗時，有二百九十三箱之主機板受損
，為上訴人所不爭執，該貨物之毀損係發生於運送過程中，上訴人復未能證明其毀損
係因不可抗力，或因運送物之性質，或因託運人或受貨人之過失所致，依法上訴人自
應負運送人之賠償責任。而依兩造不爭執系爭提單背面之條文，係約定若託運人無申
報較高之貨物價值，運送人對於貨物之滅失、毀損、遲延的責任，不超過每公斤二十
美元或等值之金額。因系爭貨物之託運人於託運之前並無申報貨價，依民用航空法第
九十三條規定，即應以系爭運送契約之特別約定作為損害賠償額之計算基礎。據此核
算，按運送人係以毛重徵收運費為基準，系爭受損貨物之毛重為三千九百六十公斤，
以每公斤美金二十元計算，依系爭受損貨物於八十八年六月十七日確定發生濕損之美
金兌換新台幣匯率三二．四元計，被上訴人得請求之損害賠償額應為二百五十六萬六
千零八十元。第一審僅准許其中之二百三十七萬九千四百五十六元本息，尚有不足，
應再命上訴人給付十八萬六千六百二十四元本息，因而將第一審所為被上訴人敗訴之
判決一部廢棄，改判命上訴人再給付十八萬六千六百二十四元本息（主文漏載利息）
，其餘被上訴人勝訴部分仍予維持，駁回上訴人之上訴；經核於法並無違誤。按被上
訴人既受讓受貨人就系爭貨物受損後對上訴人之損害賠償請求權，則附著於該權利之
主張或抗辯自應由被上訴人繼受；又表見代理之有無，乃係一客觀之事實，被上訴人
於第一審已提出本件有表見代理之適用，該事實之有無，經事實審法院依客觀存在之
事實加以認定，即無違誤。至於計算賠償之重量，原審以上訴人係以毛重收取運費，
故計算賠償之重量時，亦應以毛重為計算依據，並無不當。上訴論旨，猶執前詞，就
原審取捨證據、認定事實及解釋契約之職權行使，指摘原判決違法，求予廢棄，非有
理由。
據上論結，本件上訴為無理由。依民事訴訟法第四百八十一條、第四百四十九條第一
項、第七十八條，判決如主文。
中　　　華　　　民　　　國　　九十三　　年　　　七　　　月　　二十二　　日
                              最高法院民事第六庭
                                  審判長法官  蘇　茂　秋
                                        法官  朱　建　男
                                        法官  蘇　達　志
                                        法官  陳　碧　玉
                                        法官  沈　方　維
      右正本證明與原本無異
                                              書  記  官
中　　　華　　　民　　　國　　九十三　　年　　　八　　　月　　　四　　　日
                                                                        Ｌ
